【裁判字號】    99,簡上,123
【裁判日期】    990921
【裁判案由】    傷害
【裁判全文】
臺灣士林地方法院刑事判決             99年度簡上字第123號
上  訴  人  臺灣士林地方法院檢察署檢察官
上  訴  人  乙○○
即  被  告
上列上訴人因被告傷害案件，不服臺灣士林地方法院99年度士簡
字第420 號中華民國99年5 月18日第一審簡易判決（聲請簡易判
決處刑案號：臺灣士林地方法院檢察署99年度偵字第3900號），
提起上訴，本院管轄之第二審合議庭判決如下：
    主    文
上訴均駁回。
    犯罪事實
一、乙○○與甲○○為鄰居，且素有嫌隙，前復因傷害案件經乙
    ○○同意賠償甲○○所受損害並製作和解筆錄後，由甲○○
    撤回告訴，然乙○○並未按約履行和解條件，甲○○乃聲請
    強制執行拍賣乙○○所有車輛，乙○○遂於民國98年12月24
    日下午2 時50分許，在甲○○返回位於臺北縣淡水鎮○○路
    128 巷15號2 樓住處時上前質問前開車輛拍賣之情形，雙方
    進而發生口角，乙○○竟另基於傷害之犯意，徒手毆打甲○
    ○頭部，甲○○雖盡力閃躲並逃離現場，然仍因此受有臉、
    頭皮挫傷瘀腫及眩暈之傷害（聲請簡易判決處刑書贅載「頭
    痛」）。
二、案經甲○○訴由臺北縣政府警察局淡水分局報告臺灣士林地
    方法院檢察署檢察官偵查後聲請以簡易判決處刑。
    理    由
一、訊據被告乙○○固不否認前因傷害告訴人甲○○案件而與甲
    ○○訂有和解之約定，然因未履行而經告訴人聲請強制執行
    拍賣其所有車輛，復於前揭時間、地點因此事詢問告訴人乙
    節，惟矢口否認有何傷害犯行，辯稱：因為告訴人耳朵聽不
    清楚，經伊詢問告訴人多次，告訴人回答很多，且情緒很激
    動，伊就離開了，並沒有與告訴人有何肢體上之碰觸，也不
    知道告訴人有無受傷云云。
二、經查：
  (一)被告與告訴人為鄰居，前因被告傷害告訴人案件經雙方達成
    和解後，告訴人撤回告訴，惟被告並未依約履行，告訴人遂
    聲請強制執行並拍賣被告所有車輛，嗣告訴人於前開時間返
    回上址住處時，被告乃上前質問車輛拍賣情形，雙方進而發
    生口角乙節，為被告所不否認（見本院卷第13頁反面、第35
    頁反面），核與證人即告訴人此部分陳述相符，被告對於證
    人即告訴人於警詢中陳述之證據能力並無意見而同意引用（
    見本院卷第34頁），且本院審核該言詞陳述作成時之情況，
    亦認為適當，得為證據。是此部分被告與告訴人糾紛發生之
    緣由應堪認定。
  (二)又被告於前開時間、地點因與告訴人發生爭執而徒手毆打告
    訴人頭部，致告訴人因此受有臉、頭皮挫傷瘀腫及眩暈之傷
    害等情，復據證人即告訴人陳述在卷（見偵查卷第4 、5 頁
    ），並有馬偕紀念醫院淡水分院98年12月24日出具之乙種診
    斷證明書可稽（見偵查卷第12頁）。被告雖否認曾動手毆打
    告訴人，並辯稱：告訴人對於伊究竟以手毆打其頭部2 下或
    3 下，前後所述不一，且經伊詢問醫生後表示手不會比頭硬
    ，所以即使以手打頭也不會瘀青，並請求當庭自行以手敲打
    頭部以為證明云云，然告訴人於案發後隨即前往警衛室請求
    警衛代為報警，經警察到場處理暨請求救護車到場將告訴人
    送往馬偕紀念醫院淡水分院就醫等情，亦分據證人即時任上
    址社區保全人員陳進銘、證人即到場處理員警林金輝、黃崇
    偉詳述在卷，證人陳進銘、林金輝並均證述：當時告訴人以
    手摸著頭部一情（見偵查卷第64、65頁），並有該社區警衛
    室電話號碼之中華電信資料查詢、臺北縣政府警察局員警工
    作紀錄簿、臺北縣政府消防局99年8 月25日北消護字第0990
    055524號函所檢附該局淡水分隊於98年12月24日下午3 時執
    行臺北縣淡水鎮○○路128 巷口救護之出入登記簿、工作紀
    錄本、救護紀錄表及本院99年8 月31日公務電話紀錄等在卷
    可參（見偵查卷第39、52頁、本院卷第22至24、26頁），其
    中依據中華電信資料查詢紀錄所示，證人陳進銘於偵查中所
    確認該警衛室電話為00-00000000 號確曾於98年12月24日14
    時59分37秒撥打119 ，而消防局工作紀錄本上記載「報案時
    間1500、出勤時間1500、返隊時間1540」、「現場狀況及處
    置情形概述：清洗傷口、包紮止血、心理支持、O2未用（即
    未使用氧氣）」，另救護紀錄表上則記載「主訴：頭痛」，
    創傷處置部分勾選「清洗傷口」、「包紮止血」，均可徵告
    訴人確實受有傷害，且委請證人陳進銘代為報警，並由救護
    車送往醫院就醫等情為實在；且告訴人所受傷害在於頭、臉
    之身體重要位置，衡諸常情，實無可能由告訴人在此短短數
    分鐘時間內自傷造成；且徒手毆打所造成之傷勢因行為人之
    情緒激動程度導致施力程度不一，被害人遭毆打時閃躲防衛
    之情形不同，雙方身材體型之差距等等因素，均可能影響被
    害人因此所受傷勢之輕重，被告辯稱徒手毆打頭部不會造成
    傷害云云，顯非可採，至其聲請要求當庭徒手毆打自己頭部
    以為證明乙節，顯非合法、適當之證據調查方式，無從准許
    。
  (三)又一般人於遭受外力攻擊時，首重保護自己，避免受有更加
    嚴重之傷害，且本件傷害之過程亦不過短短數分鐘，告訴人
    實無可能一一細數遭被告毆打幾下，是亦難以其僅陳述遭被
    告毆打2 、3 下，而未明確指出2 下或3 下，即認告訴人指
    訴有何不實之情。
  (四)另被告聲請傳喚案發地點社區對面機車行員工及友人徐泰鳳
    ，證明告訴人前往警衛室時曾對著警衛及其後到達之員警大
    聲咆哮，以及徐泰鳳告知伊遭拍賣之車輛曾經在何處出現，
    所以伊才會前往找告訴人詢問等情，然被告亦不否認伊與告
    訴人發生本件爭執時，該機車行員工及友人徐泰鳳並未在場
    （見本院卷第14頁），是該二人自無從證明本件爭執發生之
    過程，亦無從證明被告否認毆打告訴人乙節屬實，是被告前
    開證據調查之聲請，顯與待證事實無重要關係，無調查之必
    要，亦應予以駁回。
  (五)綜上所述，被告確係因先前和解之履行問題與告訴人發生糾
    紛，進而徒手毆打告訴人致其受有前開傷害，被告否認有毆
    打告訴人之犯行等詞，並非可採。本件事證明確，被告犯行
    已堪認定，應依法論科。
三、核被告所為係犯刑法第277 條第1 項普通傷害罪。原審以被
    告前開犯行事證明確，依刑事訴訟法449 條第1 項前段、第
    3 項、第454 條第2 項、刑法第277 條第1 項、第41條第1
    項前段、刑法施行法第1 條之1 ，判決「乙○○傷害人之身
    體，處有期徒刑貳月，如易科罰金，以新台幣壹仟元折算壹
    日」，其認事用法及量刑均屬妥適。被告上訴意旨否認犯行
    ，並無理由，應予駁回；另公訴人依告訴人請求提起上訴，
    並以原判決未具體說明量刑之依據，復未審酌被告拒絕賠償
    告訴人損害，顯有判決理由不備之違誤，且量刑過輕而提起
    上訴指摘原判決不當等語，惟原判決諭知刑度並無違法，且
    已於理由中詳述審酌被告前曾傷害告訴人經調解後，由告訴
    人撤回告訴，卻又再犯本件，並矢口否認犯罪，足見被告絲
    毫不知悔改及被告犯罪手段、告訴人所受傷害等各項情狀，
    尚無理由不備之情，且此量刑亦屬裁量權之範圍，原則上應
    予尊重，從而，公訴人之上訴為無理由，亦應將其上訴駁回
    。
據上論斷，應依刑事訴訟法第455條之1第1項、第 3項、第368條
，判決如主文。
本案經檢察官許恭仁到庭執行職務
中    華    民    國    99    年    9     月    21    日
                  刑事第七庭  審判長法  官  王美玲
                                    法  官  張明儀
                                    法  官  黎惠萍
以上正本證明與原本無異。
不得上訴
                                    書記官  林志忠
中    華    民    國    99    年    9     月    21    日
附錄本案論罪科刑法條全文
中華民國刑法第277條
（普通傷害罪）
傷害人之身體或健康者，處 3 年以下有期徒刑、拘役或 1 千元
以下罰金。
犯前項之罪因而致人於死者，處無期徒刑或 7 年以上有期徒刑
；致重傷者，處 3 年以上 10 年以下有期徒刑。

司法院資訊處製作；財團法人民間司法改革基金會備份。
